【裁判字號】    96,訴,473
【裁判日期】    970414
【裁判案由】    偽造文書
【裁判全文】
臺灣桃園地方法院刑事判決               96年度訴字第473號
公  訴  人  臺灣桃園地方法院檢察署檢察官
被      告  乙○○
選任辯護人  紀亙彥律師
上列被告因偽造文書等案件，經檢察官提起公訴（95年度偵字第
1804號），本院判決如下：
    主  文
乙○○連續行使偽造私文書，足以生損害於他人，處有期徒刑捌
月，減為有期徒刑肆月，如易科罰金，以銀元參佰元即新臺幣玖
佰元折算壹日。
    事  實
一、乙○○曾係址設桃園縣桃園市○○路747 號10樓保誠人壽保
    險股份有限公司（下稱：保誠人壽）金躍通訊處之業務經理
    ，而其前女友丙○○為保誠人壽之保戶，亦為乙○○之人頭
    業務員，乙○○所招攬之保險業績係掛名為丙○○所攬得，
    為便利乙○○領取上開招攬保險所應得之佣金，雙方遂商議
    由丙○○提供其在慶豐銀行桃園分行所開設帳戶（帳號：00
    000000000000000 號，下稱慶豐銀行帳戶）之存摺、金融卡
    交由乙○○使用。民國94年7 月間某日，乙○○向丙○○表
    示保誠人壽推出「保戶E 點通」服務，辦理「保戶E 點通」
    後，僅需透過網路，即可進行保單查詢、變更保戶資料、辦
    理保單投資標的之轉換，若附上帳戶存摺影本，更可直接將
    投資型保單贖回時所取得之款項匯入帳戶內及辦理保單借款
    ，極具方便性，丙○○乃同意辦理「保戶E 點通」服務，而
    丙○○除在「保戶E 點通」申請書（下稱：第一次申請書）
    上填寫要保人姓名、身分證字號、補件聯絡資料、勾選申請
    項目及在被保險人、要保人簽名欄簽名外，並附上丙○○於
    合作金庫所開設帳戶之存摺影本，將上開申請書及存摺影本
    交予乙○○，以憑向保誠人壽申請開通前揭「保戶E 點通」
    之各項服務功能，惟因該申請書上欠缺被保險人蕭淯靜之簽
    名致無法完成申請手續，保誠人壽遂將上開應補正之事項以
    內部照會單照會保戶之業務代表及金躍通訊處之主管人員，
    乙○○接獲上開內部照會單而得知第一次申請書未能通過審
    核後，即要求丙○○重新填寫一份「保戶E 點通」申請書（
    下稱：第二次申請書），而丙○○因認第一次申請書僅係欠
    缺蕭淯靜之簽名，遂仿第一次申請書之填寫方式，在第二次
    申請書上填寫要保人姓名、身分證字號、補件聯絡資料、勾
    選申請項目及在被保險人、要保人簽名欄簽名，僅在被保險
    人姓名欄上另補充蕭淯靜之簽名，至密碼函寄送地址及匯款
    帳戶二欄則與第一次申請時相同均保持空白，亦未再附上任
    何帳戶存摺影本，並於填妥第二次申請書後將該申請書交予
    乙○○，詎乙○○因見第二次申請書上並未填寫匯款帳戶及
    密碼函寄送地址，認有機可乘，竟萌生侵占密碼函及冒用丙○○「保戶E 點通」之代號、密碼向保誠人壽詐取借款之念
    ，遂先命不知情之助理呂宜倩在第二次申請書之密碼函寄送
    地址欄填寫郵寄至保單號碼00000000之收費地址（即上開金
    躍通訊處地址），及在匯款帳戶欄填載慶豐銀行帳戶資料，
    乙○○再將慶豐銀行帳戶存摺影本連同第二次申請書一併寄
    至保誠人壽。俟上開第二次申請書經保誠人壽審核通過，保
    誠人壽乃將丙○○「保戶E 點通」之密碼函寄送至金躍通訊
    處之地址，由金躍通訊處不知情之助理柯佳寧領取後再交予
    乙○○持有，詎乙○○收受該密碼函後竟未轉交予丙○○，
    反基於意圖為自己不法所有之侵占犯意，將該密碼函據為己
    有，並基於偽造準私文書復持以行使及意圖為自己不法所有
    之詐欺取財概括犯意，未經丙○○之同意，即擅自在不詳處
    所以電腦網路上網，利用密碼函所載之代號、密碼，連續於
    附表一所示時間登入「保戶E 點通」服務網頁，冒用丙○○
    之名義在申請保單借款之網頁上偽造欲以如附表一所示之保
    單向保誠人壽借用如附表一所示金額之電磁記錄後上傳行使
    ，表示丙○○向保誠人壽申請以保單借款之意思，致保誠人
    壽因此陷於錯誤，認係丙○○本人申請借款，而同意核貸款
    項予丙○○，並於如附表二所示之時間匯款如附表二所示之
    金額至上開慶豐銀行帳戶內，各該款項旋遭乙○○以金融卡
    分次提領一空，乙○○除因此詐得由保誠人壽匯入慶豐銀行
    帳戶內共計新臺幣四十五萬六千元之款項外，其偽造電磁記
    錄並加以行使之行為並足生損害於丙○○及保誠人壽對線上
    保單借款審核之正確性。嗣丙○○因遲未取得密碼函，且於
    向慶豐銀行查詢某筆蛋糕粉交易之匯款紀錄時發現多筆由保
    誠人壽匯入之不詳款項，經向保誠人壽查證後始發現代號、
    密碼遭乙○○盜用辦理保單借款。
二、案經丙○○訴請臺灣桃園地方法院檢察署檢察官偵查起訴。
    理  由
一、訊據被告乙○○除辯稱：以丙○○「保戶E 點通」之帳戶、
    密碼上網申請保單借款等事項均係得丙○○之同意云云外，
    對於其他犯情則均坦承不諱，並經證人丙○○及「保戶E 點
    通」之承辦人甲○○於本院審理時具結證述綦詳，且有普通
    郵件收發登記簿、「保戶E 點通」第一次、第二次申請書、
    慶豐銀行帳戶存摺影本、合作金庫帳戶存摺影本、保單借款
    交易明細表、慶豐銀行帳戶交易明細表、電子服務申請照會
    單、丙○○以電話向保誠人壽查詢之照會資料及提款機監視
    器翻拍照片等物件在卷可考。
二、被告雖以前詞置辯，但查：
  (一)參酌證人丙○○於本院審理時證稱：我並未授權被告得上網
    以「保戶E 點通」申請保單借款等語，足見被告所辯：丙○○已同意其以「保戶E 點通」辦理保單借款云云，顯與丙○○證述之情節迥然不同，所辯尚難遽予採信。
  (二)由丙○○於94年7 月21日填寫第一次申請書時，係附上其本
    身實際使用之合作金庫帳戶存摺影本之情形觀之，丙○○辦
    理「保戶E 點通」服務之真意顯係欲將投資型保單贖回時所
    取回之款項匯入上開合作金庫帳戶內以利供己運用，且其縱
    有意向保誠人壽辦理保單借款，所借得之款項亦將撥入其所
    使用之合作金庫帳戶內，而無遭他人領取使用之虞，酌此情
    ，堪認丙○○證稱其辦理「保戶E 點通」之目的並非欲提供
    予被告辦理保單借款之證詞非虛。再者，被告若確已得丙○○之同意以「保戶E 點通」申請保單借款，其大可要求丙○○於第一次申請時即以慶豐銀行帳戶作為「保戶E 點通」之
    匯款帳戶，屆時被告若以上開「保戶E 點通」之服務申請保
    單借款成功，款項可直接匯入被告所持用之慶豐銀行帳戶內
    ，再由被告自行以金融卡自慶豐銀行帳戶內提領使用即可，
    豈有捨此便利途徑，反選擇將保單借款之款項匯入丙○○所
    使用之合作金庫帳戶後，再由丙○○提領轉交被告之繁複程
    序之理。稽上各端，證人丙○○證述之內與常情事理並無相
    悖之處，反觀被告之辯解則與一般經驗法則及論理法則明顯
    不符，是丙○○之證詞當較被告之辯解為可採。
  (三)第二次申請書之匯款帳戶欄雖記載為慶豐銀行帳戶，並附上
    慶豐銀行帳戶存摺影本，惟由證人丙○○於本院審理時證稱
    ：我並未於第二次申請書上填載匯款帳戶，亦未附上任何存
    摺影本資料，我不可能填慶豐銀行帳戶，因為款項會被被告
    領走等語觀之（見本院卷二第7 至10頁），被告辯稱：因丙○○說若用合作金庫帳戶她還要領給我，所以叫我用慶豐銀
    行帳戶云云，顯與丙○○證述之內容不符，所辯自難逕予採
    信。且被告既自承：第二次申請書上之匯款帳戶欄係其請助
    理呂宜倩所填寫，慶豐銀行帳戶之存摺、提款卡都放在我這
    裡等語（見偵字第1804號卷第7 頁），堪認丙○○確未於第
    二次申請書上填寫匯款帳戶，且慶豐銀行帳戶之存摺、金融
    卡等物品亦確由被告所持有無訛，自難僅憑第二次申請書上
    之匯款帳戶欄記載慶豐銀行帳戶，且附有慶豐銀行帳戶存摺
    影本，即遽認丙○○有意以慶豐銀行帳戶為「保戶E 點通」
    服務之匯款帳戶。另參酌證人甲○○於本院審理時證稱：因
    第一次申請與第二次申請之匯款帳戶不同，所以我們要確認
    保戶要用哪一個帳戶，我們會跟業代聯絡，但本件是跟哪一
    個業代聯絡，我忘記了，不知道是經由助理那邊回覆過來的
    還是怎樣，我無法確認當時我所通知有關更改帳戶這個事項
    的通知對象究竟是誰等語（見本院卷二第49、50、52、53頁
    ），及被告於本院審理時供稱：有關變更匯款帳戶之事項，
    甲○○可能是跟助理說，但助理有沒有跟丙○○說我就不清
    楚了，不過助理一定會跟我說等語（見本院卷二第57頁），
    亦無證據足資證明丙○○已知悉第二次申請「保戶E 點通」
    服務時已變更匯款帳戶為慶豐銀行帳戶，並曾對此變更匯款
    帳戶一事進行確認。
  (四)此外，被告曾於94年7 月28日晚間11時30分許，在桃園市○○路與延平路口毆打丙○○，致丙○○受有右小腿瘀挫傷、
    左踝及足瘀挫傷併左大腳趾骨折、左小腿挫傷及右側頭部皮
    下血腫8 乘4 公分之傷害等情，有本院95年度桃簡字第10號
    第一審刑事簡易判決、95年度簡上字第277 號第二審確定判
    決及臺灣高等法院被告前案紀錄表各1 份在卷可考，足徵丙○○於94年7 月28日確曾遭被告毆打成傷且傷勢非輕，衡諸
    常情，丙○○於遭被告毆打後，必然將被告視為毒蛇猛獸，
    避之唯恐不及，豈有於94年7 月28日遭被告無情之毆打後，
    仍同意被告自94年8 月17日起至同年月23日止，利用「保戶
    E 點通」服務辦理保單借款，並讓借得之款項匯入被告可隨
    時提領之慶豐銀行帳戶內之理。稽此益徵丙○○證稱其並未
    同意被告利用「保戶E 點通」之帳戶、密碼上網進行保單借
    款之證詞，顯較被告所稱其係得丙○○之同意始進行保單借
    款之辯詞為可採。
  (五)至被告雖另辯稱其係因家庭生活之所需而為保單借款，屬日
    常家務之代理云云，惟查，被告與丙○○間並無法律上之夫
    妻關係，此為被告與丙○○所一致陳明，自難認被告有何日
    常家務之代理權，且保單借款事涉個人信用及財物等重要事
    項，顯非日常家務代理之範疇，是被告此部分辯解洵無足採
    。
三、綜上所述，被告所辯顯屬卸責之飾詞，不足採信，本件事證
    已經明確，被告之犯行堪予認定，應依法論科。
四、查被告行為後，刑法及刑法施行法部分條文業經修正公布，
    並均於95年7 月1 日施行。修正後刑法第2 條第1 項之規定
    ，係規範行為後法律變更所生新舊法律比較適用之準據法，
    於修正後刑法施行後，應適用修正後刑法第2 條第1 項規定
    之「從舊從輕」之原則為比較；修正後刑法第2 條第2 項，
    則為同條第1 項之特別規定，於修正後刑法施行後，關於非
    拘束人身自由之保安處分，應依修正後刑法第2 條第2 項之
    規定，適用裁判時之法律。又修正後刑法第35條，乃刑之重
    輕之法定次序與標準，應適用裁判時之修正後刑法第35條之
    規定。修正後刑法第2 條第1 項係採「從舊從輕」原則，適
    用最有利於行為人之法律。既曰法律，自較刑之範圍為廣；
    除法律有特別規定者（如修正後刑法第2 條第2 項非拘束人
    身自由之保安處分適用裁判時法，修正後刑法施行法第9 條
    之3 規定之情形），應依其規定；或事關執行之緩刑之宣告
    ，或犯罪在刑法修正施行前，自首在刑法施行後之自首部分
    ，或程序之規定（程序從新，如刑法第40條沒收宣告之程序
    規定），應適用裁判時之修正後刑法之規定外；依修正後刑
    法第2條 第1 項比較時，應就罪刑有關之共犯、未遂犯、連
    續犯、牽連犯、結合犯以及累犯加重、自首減輕暨其他法定
    加減原因（如身分加減）與加減例等一切情形，綜其全部之
    結果而為比較後，予以整體適用，不能割裂而分別適用有利
    益之條文。關於易科罰金之折算標準、易服勞役之折算標準
    及期限、罰金與死刑是否併予執行、多數有期徒刑定應執行
    之刑時之最高刑期之限制等之修正，事涉行為人易刑折算標
    準金額之多寡與期限之長短及定執行刑時能否就罰金刑併予
    執行或有期徒刑定應執行之刑時最高度之限制，亦均屬依修
    正後刑法第二條第一項所應比較適用法律之範圍。拘束人身
    自由之保安處分，並非屬修正後刑法第2 條第2 項規定應適
    用裁判時法之範圍，除有特別規定者外，亦屬應依修正後刑
    法第2條 第1 項比較適用之法律；從刑附屬於主刑，除法律
    有特別規定者外，依主刑所適用之法律（以上參考最高法院
    95年5 月23日刑事庭第8 次會議決議及最高法院24年上字第
    4634號、24年上字第5292號、27年上字第2615號、29年上字
    第525 號判例）。其次，法律有變更而須為新、舊法之比較
    以定其適用之目的，厥為保障行為人之既有法律地位不致因
    法律之修正而惡化或受到更不利益之結果並兼謀行為人之利
    益，此為最高之價值，非必斤斤於法律體系適用之完整性，
    況或基於法規之性質，如程序性之法律、事涉執行之緩刑規
    定，依法理係均應適用新法，或因法律另有規定，如修正後
    刑法第2 條第2 項規定「非拘束人身自由之保安處分係適用
    裁判時之法律」，修正後刑法施行法第3 條之1 第2 項規定
    「於九十四年一月七日刑法修正施行前犯併合處罰數罪中之
    一罪，且該數罪均符合第四十一條第一項得易科罰金之規定
    者，適用九十年一月四日修正之刑法第四十一條第二項規定
    」，即有此情形係一律適用行為時法之舊法，由是可見遇有
    法律修正而須選擇適用新法或舊法時，須依法規之性質或視
    法律之規定各自決之，不受其他法規如何適用之羈絆，在選
    法適用時，本即寓有可據個別之特性而割裂分別適用新法或
    舊法之容許性，至數項經修正之法律須整體比較以同其新、
    舊法之適用俾維持法律體系之完整性，核係各該法律在適用
    上因具「依附及相互關聯」之特性使然，非屬新、舊法應比
    較利、弊藉資保障行為人之既有法律地位兼謀其利益之立法
    意旨所必然。準此以解，就罪、刑有關之規定諸如共犯、未
    遂犯、連續犯、牽連犯、結合犯以及累犯加重、自首減輕暨
    其他法定加減原因（如身分加減）與加減例等一切情形，應
    綜其全部之結果而為比較後，予以整體適用，不能割裂而分
    別適用有利益之條文，固如前述，惟究其緣由，實係著眼於
    因各該規定皆涉及犯罪之態樣、階段、罪數、法定刑得或應
    否加、減暨加減之幅度，並進而影響法定刑或處斷刑之範圍
    ，換言之，各該罪、刑之規定須經綜合考量整體適用後，方
    能據以限定法定刑或處斷刑之範圍，嗣始得於該範圍內為一
    定刑之宣告，易詞以言，個別宣告刑雖屬單一之結論，然實
    係經綜合考量整體適用各相關罪、刑規定之所得，因之，宣
    告刑所據以決定之各相關罪、刑規定，顯具適用上之「依附
    及相互關聯」之特性，自須同其新、舊法之適用，第查，「
    易刑」或「定執行刑」係規範宣告刑得或應如何執行之法律
    ，核屬為刑之宣告後始生應否適用問題之規定，非屬宣告刑
    所據以決定因而須先行確定如何適用新、舊之法規，依其性
    質，在未為刑之宣告前亦無可能確定應否適用而預先選定須
    適用新或舊法，復無此必要，不寧唯是，該規定所涵攝之「
    小前提」係「宣告刑」，猶與罪、刑規定涵攝之「小前提」
    為「歷史社會事實」迥異，職是，「易刑」及「定執行刑」
    之規定，不論涵攝之「小前提」、決定應否適用之階段及適
    用後所得之法律效果，與罪、刑之規定皆不相侔，與之顯不
    具適用上之「依附及相互關聯」之特性，依前述，要毋須與
    罪、刑之規定同其新、舊法之適用，自得秉其本身之性質而
    各據應涵攝之「小前提」為新、舊、利、弊之比較後個別定
    其法律之適用。茲首就與本案有關且於為刑之宣告前須先行
    及連帶確定應如何適用之法律修正情形列述如下：
  (一)與罪、刑有關且須依修正後刑法第2 條第1 項規定為利、弊
    之比較以定如何適用之法律變更部分：
    (1)修正前刑法第33條第5 款規定「罰金：（銀元）一元以上
      。」，復依罰金罰鍰提高標準條例第1 條前段規定提高為
      十倍，折算新臺幣為三十元；修正後刑法第33條第5 款規
      定「罰金：新臺幣一千元以上，以百元計算之。」，現行
      刑法中有關於罰金刑之最低度刑之規定已有修正，自屬法
      律變更。
    (2)修正前刑法第55條規定「犯一罪而其方法或結果行為犯他
      罪名者，從一重處斷。」，此即學理上所稱之「牽連犯」
      ，然修正後已將之刪除，即改採一罪一罰之原則。
    (3)修正前刑法第56條規定「連續數行為而犯同一罪名者，以
      一罪論。但得加重其刑至二分之一。」，修正後已將該條
      刪除，即採一罪一罰之原則。
    (4)就罰金刑之加減例，修正前刑法第68條規定「拘役或罰金
      加減者，僅加減其最高度」，修正後刑法第67條則規定「
      有期徒刑或罰金加減者，其最高度及最低度同加減之」，
      並刪除第68條有關罰金刑加減之規定，進言之，經修正後
      ，罰金之最低度刑亦在加減之列。
    (5)經綜合適用修正前、後之罪、刑相關規定予以比較，修正
      後之規定顯非較修正前之規定對被告有利，因之，依現行
      即修正後刑法第2 條第1 項前段規定，此部分自應整體適
      用修正前刑法之有關規定，合先敘明。
  (二)毋須依修正後刑法第2 條第1 項規定為利、弊之比較以定如
    何適用之法律修正部分：有關罰金刑之幣別及其提高標準之
    準據亦經修正，修正前刑法分則各條文所定之罰金刑，其幣
    別原為「銀元」，又倘非屬72年6 月26日至94年1 月7 日間
    新增或修正之條文，所定罰金數額並依罰金罰鍰提高標準條
    例第1 條前段規定提高為十倍，而依95年6 月14日修正公布
    、同年7 月1 日施行之中華民國刑法施行法第1 條之1 規定
    ：「中華民國九十四年一月七日刑法修正施行後，刑法分則
    編所定罰金之貨幣單位為新臺幣。九十四年一月七日刑法修
    正時，刑法分則編未修正之條文定有罰金者，自九十四年一
    月七日刑法修正施行後，就其所定數額提高為三十倍。但七
    十二年六月二十六日至九十四年一月七日新增或修正之條文
    ，就其所定數額提高為三倍。」。因修正前、後有關罰金刑
    部分之處罰輕重相同，並未影響國家刑罰權之範圍，僅屬法
    律之修正而非屬法律有變更，應依一般法律適用原則，適用
    裁判時法。
五、按在紙上之文字、符號、圖畫、照像，依習慣或特約，或電
    磁記錄藉電腦之處理所顯示之影像或符號，足以表示其用意
    之證明者，均以文書論，刑法第220 條定有明文。查被告利
    用電腦設備連上保誠人壽「保戶E 點通」之網頁，冒用丙○○名義輸入電磁記錄向保誠人壽申請保單借款，該電磁紀錄
    顯然具有保單借款申請書之性質，自屬刑法第220 條所定以
    文書論之準私文書。另按為他人處理事務之人所為之侵占，
    為特殊之背信行為，故侵占罪成立時，雖其行為合於背信罪
    之構成要件，亦當論以侵占罪，而不應論以背信罪（最高法
    院27年滬上字第72號號判例要旨參照）。是核被告所為，係
    犯刑法第335 條第1項 之侵占罪、第216 條、第210 條、第
    220 條之行使偽造準私文書罪及第339 條第1 項之詐欺取財
    罪。檢察官認被告受託辦理「保戶E 點通」而違背其任務侵
    占密碼函之犯行應論以背信罪，容有未合，惟其基本事實同
    一，本院自應予審理，並變更其起訴法條。而被告偽造準私
    文書之低度行為，為行使之高度行為所吸收，不另論罪。被
    告先後多次行使偽造準私文書及詐欺取財等犯行，均時間緊
    接，且各觸犯構成要件相同之罪名，顯係各出於概括犯意反
    覆為之，均為連續犯，應各依修正前刑法第56條之規定論以
    一罪，並均加重其刑。而被告所犯侵占、行使偽造準私文書
    及詐欺取財等罪間，有方法、目的之牽連關係，應依修正前
    刑法第55條之規定從一重之行使偽造準私文書罪處斷。被告
    向保誠人壽詐取借款之犯行，雖未據檢察官提起公訴，但因
    此部分之犯行與已起訴且經本院論罪之行使偽造準私文書罪
    及被告違背其任務而侵占上開密碼函等犯行間，既有修正前
    刑法牽連犯之裁判上一罪關係，自為起訴效力所及，本院應
    併予審判。爰審酌被告犯罪之動機、目的、手段、對保誠人
    壽及丙○○所生之危害程度，兼衡其所詐得款項之金額頗高
    ，及其犯後否認犯行，態度欠佳等一切情狀，量處如主文所
    示之刑。又中華民國九十六年罪犯減刑條例已於96年7 月16
    日實施，因被告犯罪時間係在96年4 月24日以前，爰併依該
    條例第2 條第1 項第3 款之規定減其宣告刑二分之一。而被
    告行為後，刑法易科罰金之規定亦經修正，修正前刑法第41
    條第1 項前段規定：「犯最重本刑為五年以下有期徒刑以下
    之刑之罪，而受六個月以下有期徒刑或拘役之宣告，因身體
    、教育、職業、家庭之關係或其他正當事由，執行顯有困難
    者，得以一元以上三元以下折算一日，易科罰金。」，此折
    算標準並應適用修正前罰金罰鍰提高標準條例第2 條規定，
    就其原定數額提高為一百倍折算一日，亦即被告行為時之易
    科罰金折算標準，應以銀元一百元以上三百元以下之數額折
    算一日，經換算為新臺幣，則應以新臺幣三百元以上九百元
    以下折算一日。惟95年7 月1 日施行之刑法第41條第1 項前
    段規定：「犯最重本刑為五年以下有期徒刑以下之刑之罪，
    而受六個月以下有期徒刑或拘役之宣告者，得以新臺幣一千
    元、二千元或三千元折算一日，易科罰金」，於同日並廢除
    罰金罰鍰提高標準條例第2 條之規定，亦即係以新臺幣一千
    元、二千元或三千元折算一日。經比較結果，易科罰金之規
    定，修正後之規定顯非較有利於行為人，依修正後刑法第2
    條第1 項前段規定，此部分應適用行為時法，爰依中華民國
    九十六年罪犯減刑條例第9 條、修正前刑法第41條第1 項前
    段、修正前罰金罰鍰提高標準條例第2 條規定，併就被告所
    減得之刑諭知易科罰金之折算標準。
據上論斷，應依刑事訴訟法第299 條第1 項前段、第300 條，修
正後刑法第2 條第1 項前段，刑法第216 條、第210 條、第220
條、第335 條第1 項、第339 條第1 項，修正前刑法第56條、第
55條、第41條第1 項前段，刑法施行法第1 條之1 第1 項、第2
項前段，中華民國九十六年罪犯減刑條例第2 條第1 項第3 款、
第7 條、第9 條，修正前罰金罰鍰提高標準條例第2 條，判決如
主文。
本案經檢察官許曉微到庭執行職務。
中    華    民    國    97    年    4     月    14    日
            刑事第十一庭    審判長法  官  蔡榮澤
                                  法  官  紀凱峰
                                  法  官  魏于傑
上正本證明與原本無異。
如不服本判決，得於收受判決正本後10日內，向本院提出上訴狀
。
                                  書記官  林怡君
中    華    民    國    97    年    4     月    21    日
附表一：
┌─┬──────┬───────────┬──────┬────┐
│編│登入「保戶E │冒用丙○○名義借款之保│借款金額（新│申請序號│
│號│點通」之時間│單號碼                │臺幣）      │        │
├─┼──────┼───────────┼──────┼────┤
│1 │94年8 月17日│00000000              │十萬元      │47476   │
├─┼──────┼───────────┼──────┼────┤
│2 │94年8 月18日│00000000              │十萬元      │47713   │
├─┼──────┼───────────┼──────┼────┤
│3 │94年8 月19日│00000000              │三萬元      │48000   │
├─┼──────┼───────────┼──────┼────┤
│4 │94年8 月19日│00000000              │七萬元      │48001   │
├─┼──────┼───────────┼──────┼────┤
│5 │94年8 月20日│00000000              │六萬七千元  │48299   │
├─┼──────┼───────────┼──────┼────┤
│6 │94年8 月20日│00000000              │三萬三千元  │48300   │
├─┼──────┼───────────┼──────┼────┤
│7 │94年8 月23日│00000000              │三千元      │48910   │
├─┼──────┼───────────┼──────┼────┤
│8 │94年8 月23日│00000000              │五萬三千元  │48911   │
└─┴──────┴───────────┴──────┴────┘
附表二：
┌─┬──────┬───────────┐
│編│匯款時間    │匯款金額（新臺幣）    │
│號│            │                      │
├─┼──────┼───────────┤
│1 │94年8 月18日│十萬元                │
├─┼──────┼───────────┤
│2 │94年8 月18日│十萬元                │
├─┼──────┼───────────┤
│3 │94年8 月19日│十萬元                │
├─┼──────┼───────────┤
│4 │94年8 月22日│十萬元                │
├─┼──────┼───────────┤
│5 │94年8 月23日│五萬六千元            │
└─┴──────┴───────────┘
本案論罪科刑主要法條：
中華民國刑法第216條
（行使偽造變造或登載不實之文書罪）
行使第 210 條至第 215 條之文書者，依偽造、變造文書或登載
不實事項或使登載不實事項之規定處斷。
中華民國刑法第335條
（普通侵占罪）
意圖為自己或第三人不法之所有，而侵占自己持有他人之物者，
處 5 年以下有期徒刑、拘役或科或併科 1 千元以下罰金。
前項之未遂犯罰之。
中華民國刑法第339條
（普通詐欺罪）
意圖為自己或第三人不法之所有，以詐術使人將本人或第三人之
物交付者，處5 年以下有期徒刑、拘役或科或併科1 千元以下罰
金。
以前項方法得財產上不法之利益或使第三人得之者，亦同。
前二項之未遂犯罰之。


司法院資訊處製作；財團法人民間司法改革基金會備份。
